【裁判字號】    90,上訴,188
【裁判日期】    891030
【裁判案由】    違反槍砲彈藥刀械管制條例
【裁判全文】
臺灣高等法院臺中分院刑事判決                      九十年度上訴字第一八八號
    上  訴  人
    即  被  告  丙○○
    指定辯護人  本院公設辯護人  乙○○
右上訴人因違反槍砲彈藥刀械管制條例案件，不服臺灣彰化地方法院八十九年度
訴字第一００一號中華民國八十九年十月三十日第一審判決（起訴案號：臺灣彰化
地方法院檢察署八十九年度偵字第一七一四號），提起上訴，本院判決如左：
      主  文
原判決撤銷。
丙○○未經許可，製造可發射子彈具有殺傷力之槍枝，處有期徒刑伍年貳月，併科罰
金新台幣貳萬元，罰金如易服勞役，以新台幣玖佰元即銀元參佰元折算壹日。扣案之
槍枝（槍枝管制編號：0000000000、0000000000、00000
00000）枝、制式子彈壹顆、步槍彈頭五顆、土造子彈拾貳顆及半成品拾參顆
、改造槍管（鐵條）肆條、改造短槍管參枝、彈簧拾肆條及附表所示之工具沒收；又
未經許可，寄藏子彈，處有期徒刑肆月，罰金新台幣貳仟元，罰金如易服勞役，以新
台幣玖佰元即銀元參佰元折算壹日，扣案之子彈壹顆沒收。主刑部分應執行有期徒刑
伍年肆月，併科罰金新台幣貳萬元，罰金如易服勞役，以新台幣玖佰元即銀元參佰元
折算壹日。
        事  實
一、丙○○於民國（下同）八十九年一月間，向不詳商號之店家購入三把玩具手槍店
    及玩具子彈，即於同年月中旬之某日起，未經許可，在彰化縣員林鎮○○路○段
    八十七巷二十一號空屋內，以其所有如附表所示之工具將其所購之仿ＧＬＯＣＫ
    廠半自動玩具手槍一支，根據模型槍之分解圖，將該玩具手槍之槍管更換成土造
    金屬槍管，而將之改造成可供發射子彈、具有殺傷之槍枝，同時將玩具槍子彈彈
    殼加裝直徑約７ｍｍ之金屬彈頭彈予以改造成具有殺傷力之土造子彈四顆，平日
    並將該槍彈放於彰化縣員林鎮鎮○里○○路○段八七巷六號之住處內而非法持有
    之，另又未經許可，於八十九年二月十三日，在其住處內受不詳姓名綽號「瘋狗
    」之二十餘歲男子之託，代為藏放制式子彈一顆而持有之。嗣於八十九年二月十
    九日十時三十分許，在住處為警查獲，並扣得尚未及改造而未具殺傷力之玩具手
    槍一支（槍枝管制編號：0000000000無殺傷力）、槍半成品一枝（槍
    枝管制編號：0000000000）、改造完成之土造子彈十八顆（經送驗試
    射，其中二張無法擊發，四顆有殺傷力，剩十二顆）及改造子彈半成品十三顆、
    改造槍管（鐵條）四條、改造短槍管三支、彈簧十四條，制式７．６２ｍｍ步槍
    彈頭五顆及如附表所示之改造工具一批。
二、案經彰化縣警察局員林分局報請臺灣彰化地方法院檢察署檢察官偵查起訴。
        理  由
一、被告丙○○對於在右開時、地以扣案之工具改造前揭槍枝管制編號：00000
    00000手槍一枝及子彈之事實已坦白承認，雖其於否認有改造另二枝玩具手
    槍之犯行，辯稱：有阻鐵那枝係伊所購買，沒有槍管之半成品槍枝係伊拾獲，均
    未曾改造過云云，但查，被告於警訊中坦稱：伊總計改造三支，沒有賣給他人（
    警訊筆錄第四頁正面）；於第一次偵查時稱：（槍支何來？）係今年元月買玩具
    槍，再依模型槍附送的分解圖制作（偵卷第十八頁正面），互核相符，雖其後被
    告於第二次偵查時改稱：八十八年底撿到一支，今年初買了兩支，一次一支，買
    回來後於八十九年二月間在家裡附近之八十七巷內空屋改造云云（偵卷第二十八
    頁反面）；於本院則稱：我向彰化縣大村鄉一家郵購公司購買兩支，子彈是買的
    時候附贈的（本院九十年二月十九日審判筆錄）；核其前後所述，就其買賣玩具
    手槍之次數已有不一，且其既稱是八十八年十二月底檢到一支欠缺槍管之半成品
    玩具手槍，又何以遲於八十九年二月十九日仍未予丟棄，顯與常情不合，其於本
    院復稱其買來二支玩具手槍是要改造用的無訛，再由被告就該欠缺槍管之半成品
    玩具手槍與扣案之改造工具均放於二十一號一樓，被告又稱其均在上述二十一號
    空屋內改造，可見被告於事後所辯只有改造一支云云，無非係避重就輕之詞，不
    足採信。又查，扣案之槍彈經鑑定結果，認改造手槍一枝（槍枝管制編號：00
    00000000）係ＧＬＯＣＫ廠半自動手槍製造之玩具手槍，換裝土造金屬
    槍管改造而成，槍身塑膠材，滑套為金屬材質，機械性能良好，認具殺傷力，壹
    枝（槍枝管制編號：0000000000）認係仿ＷＡＬＴＨＥＲ廠半自動手
    槍製造之金屬玩具手槍，槍管為金屬材質，內具阻鐵，無法發射子彈，認不具殺
    傷力，半成品改造手槍壹枝（槍枝管制編號：0000000000），認係Ｂ
    ＥＲＲＴＥＡ廠半自動手槍造之玩具手槍，槍枝欠缺槍管，認不具殺傷力，土造
    子彈十八顆，均係玩具槍彈殼加裝直徑約七ＭＭ之金屬彈頭改造而成，試射六顆
    ，四顆可擊發具有殺傷力，二顆無法擊發認不具殺傷力，制式子彈一顆係制式口
    徑九ＭＭ半自動手槍子彈，認具殺傷力，改造子彈半成品十三顆，均係玩具槍金
    屬空彈殼，步槍彈頭五顆，均係制式七．六二ＭＭ銅包衣步槍彈頭，有內政部警
    政署刑事警察局鑑驗通知書在卷可稽（偵卷第二十四頁正面），被告於本院九十
    年二月十九日調查時就其如何改造槍彈，又坦白供稱：係把槍管換掉，再把玩具
    子彈之彈殼加裝金屬彈殼連同槍彈一起改造的（本院卷第三十一頁）；核與鑑定
    所示之改造方法相符，本件罪證已甚明確，被告犯行堪以認定。
二、核被告所為，係犯槍砲彈藥刀械管制條例第十一條第一項製造具有殺傷力之槍枝
    罪、第十二條第一項製造子彈罪、第十二條第四項寄藏子彈罪。其同時改造槍彈
    係一行為觸犯數罪名之想像競合犯，應從一重之製造具有殺傷力之槍枝罪論處。
    又被告供稱是一次買來，並同時改造，其尚未改造完成之玩具槍枝部分已為改造
    完成之高度行為所吸收，不另論罪。另所犯製造具有殺傷力之槍枝罪及寄藏子彈
    罪間，犯意各別，行為互殊，應予分論併罰。公訴人就被告尚未改造完成之槍枝
    管制編號：0000000000及0000000000槍枝部分雖漏未起訴
    ，但惟此與前開起訴部分，為同一製造行為之一部分，本院自得併予審理，併此
    說明。原審因之予以論罪科刑，固非無見，但原審判決就被告係一次買三次玩具
    手槍要來改造，並稱：其係一起改造（本院九十年二月十九日審判筆錄），原審
    誤為連續犯，及扣案之槍枝並無改造之短槍三支，原審判決事實欄中竟又列之，
    且其就被告有無宣告強制工作之必要，似未慮及行為人之危險性有無改善及重返
    社會之期待可能，而逕予宣告強制工作，暨就附表編號十二－二十一之物漏未敘
    明是否諭知沒收，尚有違誤；爰審酌被告犯罪之動機、方法、手段、所生危害暨
    犯後態度等一切情狀，分別量處如主文所示之刑，並定其應執行之刑，罰金刑部
    分並諭知罰金易服勞役之折算標準。另槍砲彈藥刀械管制條例第十九條規定，業
    經司法院大法官會議於八十七年十二月十八日公布釋字第四七一號解釋，認該條
    規定不問對行為人有無預防矯治其社會危險性之必要，一律宣付強制工作三年之
    部分，不合憲法第二十三條所定之比例原則，應自解釋公布日起停止適用（司法
    院大法官會議釋字第四七一號解釋參照），本件被告所為雖係改造槍、彈及寄藏
    制式子彈之犯行，對社會治安已形成一威脅；惟究屬偶發犯罪之情形，且被告並
    未持以犯他罪，尚難認其行為人之危險性已達到無可改善之可能，雖被告曾因違
    反毒品危害防制條例之罪，被裁定觀察勒戒、強制戒治，並被判處有期徒刑四月
    ，但吸毒者本身即為一毒品依賴者，其戒治不易，故難以因其有毒品前科逕認被
    告係有犯罪習慣之人，依據前揭司法院大法官會議釋字第四七一號解釋之意旨，
    應尚無預防矯治其社會危險性之必要，毋庸宣告令被告入勞動場所，強制工作，
    附予敘明。另前開扣案之槍枝（槍枝管制編號：0000000000）及制式
    子彈一顆均屬違禁物，另土造子彈原十八顆，其中六顆因試射而失其效力，不予
    沒收，其餘十二顆及半成品十三頁、尚未改造完成不具殺傷力之0000000
    000、0000000000）手槍二枝、改造槍管（鐵條）肆條、改造短槍
    管參枝、彈簧拾肆條制式七‧六二ＭＭ銅包衣步槍彈頭五顆及附表所示之工具，
    係被告所有供犯罪或預備供犯罪所用之物，業據其於警訊中供述甚明，而該工具
    既與半成之改造品均放在被告所供之改造地點即員林鎮○○路○段八七巷二十一
    號一樓，可見附表之工具均係供改造之用，應分別依刑法第三十八條第一項第一
    款、第二款宣告沒收之。
據上論斷，應依刑事訴訟法第三百六十九條第一項前段、第三百六十四條、第二百九
十九條第一項前段，槍砲彈藥刀械管制條例第十一條第一項、第十二條第一項、第四
項、第十九條第一項，刑法第十一條前段、第五十五條、第四十二條第二項、第五十
條第五款、第七款、第三十八條第一項第一款、第二款，罰金罰鍰提高標準條例第二
條，現行法規所定貨幣單位折算新台幣條例第二條，判決如主文。
本案經檢察官甲○○到庭執行職務。
中       華       民       國   九  十    年     三      月    十五     日
                                臺灣高等法院臺中分院刑事第七庭
                                      審判長法  官  林  榮  龍
                                            法  官  江  錫  麟
                                            法  官  謝  說  容
右正本證明與原本無異。
如不服本判決應於收受送達後十日內向本院提出上訴書狀，其未敘述上訴之理由者並
得於提起上訴後十日內向本院補提理由書（均須按他造當事人之人數附繕本）。
                                            書記官  阮  正  枝
中       華       民       國   九  十    年     三      月    十六     日
錄論罪科刑條文：
槍砲彈藥刀械管制條例第十一條第一項
未經許可，製造、販賣或運輸第四條第一款所稱其他可發射金屬或子彈具有殺傷力之
各式槍砲者，處五年以上有期徒刑，併科新臺幣一千萬元以下罰金。
槍砲彈藥刀械管制條例第十二條
未經許可，製造、販賣或運輸子彈者，處一年以上七年以下有期徒刑，併科新臺幣五
百萬元以下罰金。
未經許可，轉讓、出租或出借子彈者，處六月以上五年以下有期徒刑，併科新臺幣三
百萬元以下罰金。
意圖供自己或他人犯罪之用，而犯前二項之罪者，處三年以上十年以下有期徒刑，併
科新臺幣七百萬元以下罰金。
未經許可，持有、寄藏或意圖販賣而陳列子彈者，處五年以下有期徒刑，併科新幣三
百萬元以下罰金。
第一項至第三項之未遂犯罰之。
                                                                        Ｋ
附表：
┌──┬─────────┬────────┐
│編號│    名      稱    │    數    量    │
├──┼─────────┼────────┤
│一  │  六角鎖頭        │    一  副      │
├──┼─────────┼────────┤
│二  │  瑞士刀          │    一  副      │
├──┼─────────┼────────┤
│三  │  小型鐵管切割器  │    一  副      │
├──┼─────────┼────────┤
│四  │  小型瓦斯噴槍    │    一  支      │
├──┼─────────┼────────┤
│五  │  中型瓦斯噴槍    │    一  支      │
├──┼─────────┼────────┤
│六  │  挫刀            │    七  支      │
├──┼─────────┼────────┤
│七  │  小型鋼鋸        │    一  支      │
├──┼─────────┼────────┤
│八  │  鉗  子          │    五  支      │
├──┼─────────┼────────┤
│    │                  │                │
│九  │  游標卡尺        │    二  支      │
├──┼─────────┼────────┤
│十  │  車床用車刀      │    二  支      │
├──┼─────────┼────────┤
│十一│  小型橡膠槌子    │    一  支      │
├──┼─────────┼────────┤
│十二│  桌上型虎鉗      │    一支        │
├──┼─────────┼────────┤
│十三│  電鑽鑽頭        │    二五支      │
├──┼─────────┼────────┤
│十四│  電鑽（手提）    │    一支        │
├──┼─────────┼────────┤
│十五│  手提圖盤電磨機  │    一支        │
├──┼─────────┼────────┤
│十六│  砂輪鑽頭        │    一支        │
├──┼─────────┼────────┤
│十七│  布手套          │    一雙        │
├──┼─────────┼────────┤
│十八│  槍枝分解圖      │    六張        │
├──┼─────────┼────────┤
│十九│  改造紅外線瞄準器│    一個        │
├──┼─────────┼────────┤
│二十│  螺絲起子        │    四支        │
├──┼─────────┼────────┤
│二一│  鐵尺            │    一支        │
└──┴─────────┴────────┘
                                           Ｋ


司法院資訊處製作；財團法人民間司法改革基金會備份。
